臺灣臺北地方法院民事判決
111年度小上字第123號
上  訴  人  許豊明  

被上訴人    新安東京海上產物保險股份有限公司

法定代理人  陳忠鏗  
上列當事人間請求損害賠償事件，上訴人對於民國111年7月11日
臺灣臺北地方法院臺北簡易庭110年度北小字第3935號第一審小
額民事判決提起上訴，本院判決如下：
    主  文
上訴駁回。
第二審訴訟費用新臺幣壹仟伍佰元由上訴人負擔。
    事實及理由
一、按對於小額程序第一審裁判之上訴，非以其違背法令為理由
    ，不得為之。提起上訴，上訴狀內應記載上訴理由，表明原
    判決所違背之法令及其具體內容、暨依訴訟資料可認為原判
    決有違背法令之具體事實，民事訴訟法第436 條之24第2項
    、第436 條之25分別定有明文。是當事人以小額訴訟程序之
    第一審判決違背法令為理由提起上訴時，就原判決如何不適
    用法規或適用法規不當，其上訴狀或理由書應有具體之指摘
    ，並揭示該法規之條項或其內容，若係成文法以外之法則，
    應揭示該法則之旨趣。本件上訴人提起上訴，指摘本院臺北
    簡易庭於民國111 年7 月11日所為之小額訴訟程序110年度
    北小字第3935號第一審判決（下稱原 判決）未於判決書內
    揭示證據取捨及事實認定之依據或理由，復未令訴外人林聖
    凱、林詩哲就其行駛之車速、前方路況、安全距離等有利於
    己之事項，負其舉證責任，已有違舉證分配法則之違背法令
    事由，堪認符合首開要件，其提起上訴即屬合法，先予說明
    。
二、本件上訴意旨略以：法院固得就鑑定人依其特別知識觀察事
    實，加以判斷而陳述之鑑定意見，依自由心證判斷事實之真
    偽。然就鑑定人之鑑定意見可採與否，則應踐行調查證據之
    程序而後定其取捨。倘法院不問鑑定意見所由生之理由如何
    ，遽採為裁判之依據，不啻將法院採證認事之職權委諸鑑定
    人，與鑑定僅為一種調查證據之方法之趣旨，殊有違背，此
    有最高法院著有79年台上字第540號裁判可資參照。又法院
    為判決時，應斟酌全辯論意旨及調查證據之結果，依自由心
    證判斷事實之真偽。但別有規定者，不在此限；法院依自由
    心證判斷事實之真偽，不得違背論理及經驗法則，另得其心
    證之理由，記應明於判決書。民事訴訟法第222 條第1項、
    第3 項及第4 項復分別定有明文。而鑑定除目前規定外，準
    用關於人證之規定。本件系爭事故發生當時，上訴人駕駛車
    輛已打右轉燈警示後方來車其欲變換車道，此有林聖凱所提
    供之行車記錄器可資證明。又上訴人於系爭事故案發地點欲
    變換車道時，已先觀察約30秒，並讓右邊十餘輛車先行通行
    ，依經驗林聖凱理應知悉上訴人欲右轉出來外，且上訴人打
    方向燈右轉時，林聖凱所駕駛車輛距離上訴人尚有約50公尺
    之遠，惟林聖凱竟未注意前方路況，復有車速過快之情形（
    行車時速約60至70公里），後方林詩哲所駕駛車輛則有未保
    持安全距離，此始為系爭事故之肇事原因，惟原審竟未說明
    其心證之理由，復未說明如何取得？證據為何？即皆未明示
    於判決書內。此外，上訴人雖就系爭事故之發生有部分責任
    ，然原審均未查明林聖凱、林詩哲存有未注意前方路況、車
    速過快、未保持安全車距等情事，復未依舉證法則令林聖凱
    就其行駛之車速、前方路況、安全距離等事項，負其舉證責
    任，有違舉證分配法則之違誤，上訴人不服，爰依法提起上
    訴等語。
三、本件依民事訴訟法第436 條之29條第2 款規定，得不經言詞
    辯論而為判決；被上訴人則於收受上訴狀繕本後，未曾提出
    書狀陳述意見或答辯。
四、本院之判斷：
  ㈠按當事人主張有利於己之事實者，就其事實有舉證之責任。
    但法律別有規定，或依其情形顯失公平者，不在此限。民事
    訴訟法第277 條定有明文。次按，負舉證責任之當事人，須
    證明至使法院就該待證事實獲得確實之心證，始盡其證明責
    任。故一方已有適當之證明者，相對人欲否認其主張，即不
    得不更舉反證。倘相對人就同一待證事實已證明間接事實，
    而該間接事實依經驗法則為判斷，與待證事實之不存在可認
    有因果關係，足以動搖法院原已形成之心證者，將因該相對
    人所提出之反證，使待證事實回復至真偽不明之狀態。此際
    ，自仍應由主張該事實存在之一造當事人舉證證明之，始得
    謂已盡其證明責任（最高法院93年度台上字第2058號判決要
    旨參照）。復所謂論理法則，係指依立法意旨或法規之社會
    機能就法律事實所為價值判斷之法則而言；所謂經驗法則，
    係指由社會生活累積的經驗歸納所得之法則而言，凡日常生
    活所得之通常經驗及基於專門知識所得之特別經驗均屬之。
    若由多項證據之證明力推理之結果，可能發生某項事實者，
    苟經法院依自由心證判斷，而與情理無違，除有反證外，不
    得指為與經驗法則有違。
  ㈡本件上訴人對於系爭事故之發生其存有可歸責之事由未予爭
    執（見本院卷第33頁），惟辯稱林聖凱、林詩哲就系爭事故
    之發生亦有未注意前方路況、車速過快、未保持安全車距等
    可歸責之事由，原審判決未令林聖凱、林詩哲等就系爭事故
    之發生未具有過失乙節負其舉證責任，有違舉證分配法則之
    違誤云云。依原判決所載，本件原審當庭勘驗林聖凱所駕駛
    車輛其上架設之行車紀錄器影像，認定系爭事故肇因於上訴
    人駕駛車輛行為違反道路交通標誌標線號誌設置規則第167 
    條第1 項前段、第2 項前段及道路交通安全規則第90條第1 
    項規定，即跨越禁止變換車道線行駛所致，復佐以臺北市車
    輛行車事故鑑定委員會、臺北市車輛行車事故鑑定案件覆議
    委員會鑑定及覆議結果，據而認定林聖凱、林詩哲就系爭事
    故之發生並無肇事因素，可認原判決此部分事實認定，並未
    有認定事實不憑證據、違反經驗或論理法則之違誤，且已於
    裁判中論明其心證之所得，自難認原判決有何違背法令之情
    形。上訴人辯稱林聖凱、林詩哲就系爭事故之發生亦有過失
    ，依前揭規定與說明，自應由上訴人就此有利於己之事實負
    舉證之責，本件上訴人既未於原審就林聖凱、林詩哲就系爭
    事故之發生有何過失等情盡其舉證之負，原判決以系爭事故
    肇因於上訴人之行為所致，林聖凱則未有過失，據而認定被
    上訴人依侵權行為損害賠償及代位權等法律關係，請求上訴
    人應負賠償責任，自無違背舉證責任之分配與經驗法則之處
    。
五、綜上所述，原判決既無上訴人所指判決違背舉證責任分配法
    則之違背法令情事，上訴人指摘原判決不當，求予廢棄改判
    ，依上訴意旨即足認其上訴為無理由，爰不經言詞辯論，逕
    以判決駁回之。
六、本件第二審上訴繳納之裁判費用為1,500 元，爰依民事訴訟
    法第436 條之32第1 項準用同法第436 條之19第1 項規定，
    確定本件上訴之訴訟費用額為1,500 元。
七、據上論結，本件上訴為無理由，依民事訴訟法第436 條之32
    第1 項、第2 項、第436 條之29第2 款、第449 條第1 項、
    第436 條之19第1 項、第78條，判決如主文。
中　　華　　民　　國　 　111  　年　　10　　月   20 　日
              民事第五庭  審判長法  官  匡  偉
                                法  官  何佳蓉
                                法  官  張詠惠
以上正本係照原本作成。　　　　　　　　　　　　　　　
本判決不得上訴。
中　　華　　民　　國　 　111  　年　　10　　月   20 　日
                                書記官  陳香伶